臺灣彰化地方法院民事判決　96年度訴字第128號
原　　　告　乙○○
訴訟代理人　韓銘峰律師
　　　　　　張富慶律師
被　　　告　甲○○
上列當事人間請求清償借款事件，本院於民國96年7月12日言詞
辯論終結，茲判決如下：
    主      文
原告之訴及假執行之聲請均駁回。
訴訟費用新台幣貳萬玖仟貳佰壹拾伍元由原告負擔。
    事實及理由
一、原告起訴主張：
  (一)緣被告於民國93年12月16日向原告借款新台幣 (下同)250
      萬元，約定利息八厘即週年利率28.8%，又被告於94年間
      分別向原告乙○○借款15萬元、20萬元，約定利息亦為八
      厘，為清償此二筆借款債務，被告分別交付票號NC000000
      0、到期日94年12月31日、被告於其後背書之支票，及票
      號NC0000000、到期日95年1月31日之支票、並以被告為代
      表人之達晟工商開發有限公司及被告之名義背書之支票二
      紙，以擔保借款清償，惟期限屆至，前開二紙支票皆未兌
      現。
  (二)嗣後，被告雖移轉員林鎮○○○段252之12地號土地 (下
      稱系爭土地)所有權3分之2予原告，以擔保前開借款債務
      ，兩造並未合意以移轉系爭土地所有權3分之2予原告以茲
      抵償全部債務，此觀兩造間之借款契約書第1條規定，「
      乙方(即被告)願將自己上述不動產所有權之三分之二辦理
      產權移轉登記予甲方(即原告)，作為確保甲方債權之保證
      。」即可證實為確保債權之保證，並非抵償前開借款至明
      ，且被告於簽定前開借款契約書前，為欺騙原告，故意引
      導原告至員林鎮○○○段15地號及同段16地號二筆土地勘
      查，訛稱員林鎮○○○段15、16地號土地即是系爭土地，
      上開二筆土地之形狀及地緣與系爭土地極類似，非經專業
      測量無法分辨，被告復稱該土地價格甚高，足以清償該筆
      借款云云，係惡意以前開手法施詐術欺瞞原告，原告不察
      而簽定，然因前開契約書所約定之期限將至，原告欲尋買
      主購買系爭土地，於95年11月間會同地政人員前往測量時
      ，始發現被告指引之土地，並非系爭土地，而系爭土地竟
      座落於偏遠之山坡上，不僅無法利用，價值亦低，上開詐
      欺事件業經本院檢察署96年度他字第390號受理中，據此
      ，原告爰依民法第92條之規定，撤銷前開借款契約書之意
      思表示，並依兩造間之借貸之法律關係，請求被告返還28
      5萬元之借款。並聲明：被告應給付原告250萬元整，及自
      93年12月16日起至清償日止，按年息百分之20計算之利息
      ；被告應給付原告15萬元，及自95年1月1日起至清償日止
      ，按年息百分之20計算之利息；被告應給付原告20萬元，
      及自95年2月1日起至清償日止，按年息百分之20計算之利
      息；訴訟費用由被告負擔；願供擔保，請准宣告假執行。
二、被告則以：
    被告於93年12月間起陸續向原告借款，合計285萬元，並將
    被告所有系爭土地設定最高限額抵押權300萬元，且分別簽
    立本票、支票共三紙予原告，嗣於94年12月13日，被告因無
    力償還上開借款，遂與原告簽立借款契約書，約定於95年12
    月31日清償，惟期限屆至，被告仍無法一次全部清償，則依
    上開借款契約書第2、3條之約定，被告願配合移轉系爭土地
    其餘所有權3分之1予原告，以為前述借款之清償。詎原告置
    之不理，遽向本院聲請本票裁定、支付命令，被告為求慎重
    ，特再以存證信函通知原告願配合移轉系爭土地所有權3分
    之1一節，倘原告仍不予理會，則應視為被告已提出合於約
    定之給付，原告拒絕受領或不能受領，應由其負遲延責任，
    是以，原告執前詞主張被告清償借款要屬無據。並聲明：原
    告之訴駁回；訴訟費用由原告負擔；如受不利判決，願供擔
    保，請准宣告免為假執行。
三、經查：本件原告主張被告於前述時間，先後向其借款250萬
    元、15萬元及20萬元未還等情，業據其提出250萬元借據1紙
    、上開支票2張等為證（以上均為影本），被告就此亦無爭
    執，堪認原告此部分主張為真實。然被告對此辯稱其與原告
    已於94年12月13日另立借款契約書，雙方約定先由被告移轉
    系爭土地所有權的3分之2予原告以為擔保，若被告於95年12
    月31日未能返還系爭借款，則被告應再將系爭土地所有權殘
    餘的3分之1辦理移轉登記予原告，且於辦理移轉登記完畢，
    原告即不得再就系爭借款向被告求償，其願依雙方之借款契
    約書之約定，履行辦理移轉系爭土地剩餘之所有權3分之1給
    原告，並視為被告已清償本件借款完畢，其已通知原告願配
    合辦理移轉登記程序，藉以清償上開債務等語，並提出借款
    契約書、通知願履行辦理移轉登記之存證信函各1件為證；
    原告就此亦不否認其與被告確有簽定上開借款契約書之事實
    ，但陳稱係遭被告以他筆土地假冒系爭土地詐騙，致誤判系
    爭土地之價值而與被告為上述移轉系爭土地所有權以為清償
    本件借款之約定，故原告主張依民法第92條之規定，撤銷其
    此項之意思表示。惟按當事人主張有利己之事實者，除法律
    另有特別規定外，就其事實有舉證之責任，此民事訴訟法第
    277條定有明文，本件原告主張其遭被告詐騙始與其為上開
    借款契約書之約定等情，為被告所否認，則依法原告對其遭
    被告詐騙之事實，負舉證證明之責；對此，原告請求詢問證
    人朱家瑩，然朱家瑩到庭僅證稱：其確曾與兩造前去彰化縣
    員林鎮○○○路看過1筆土地，但其並不知兩造去看那筆土
    地的原因等語，則依證人朱家瑩所述，並無法證明被告有何
    詐騙原告之事實，此外原告並未提出其遭被告詐騙之相關證
    據以佐其說，是原告主張其遭被告詐騙，始與被告簽定卷附
    借款契約書等詞顯然無法證明，自無從撤銷其此項意思表示
    。則本件兩造就前開借款之清償，既有由被告移轉系爭土地
    所有權3分之1予原告以為清償之約定，且被告亦當庭表示其
    願配合辦理履行移轉所有權之程序，難認被告未有清償本件
    借款之事實，故原告提起本件訴訟請求被告償還上開借款及
    利息，難認有理由，本院自應駁回其請求。
四、本件判決之基礎已臻明確，兩造其餘攻擊防禦方法，於判決
    結果不生影響，自毋無庸一一論述，併此敘明。
五、本件原告之訴已經駁回，則其假執行之聲請即失附麗，應併
    予駁回之。
六、訴訟費用負擔之依據：民事訴訟法第78條。
中　　華　　民　　國　　96　　年　　7　　 月　　20　　日
                  民事第一庭    法　官　葛永輝
以上正本係照原本作成。
如對判決上訴，應於判決送達後20日內向本院提出上訴狀。
中　　華　　民　　國　　96　　年　　7　　 月　　23　　日
                      　　　    書記官　楊美芳
